臺灣高等法院刑事判決　　　　　　　　 96年度上訴字第544號
上　訴　人　臺灣士林地方法院檢察署檢察官
被　　　告　丙○○
　　　　　　　　　　（另案於臺灣基隆看守所羈押中）
上列上訴人因被告偽造文書等案件，不服臺灣士林地方法院95年
度易字第450號，中華民國95年11月21日第一審判決（起訴案號
：臺灣士林地方法院檢察署95年度偵緝字第251號），提起上訴
，本院判決如下：
    主  文
上訴駁回。
    事  實
一、丙○○與年約20歲女子「陳佳婍」均明知無購物之資力，竟
    共同基於意圖為自己不法之所有及行使偽造私文書之犯意聯
    絡，二人於民國94年4月18日，在臺北市○○區○○路101巷
    1號乙○○開設之「黃金豹寵物店」，由「陳佳婍」冒用「
    林鈺倩」之名義，以新臺幣 (下同)1 萬8千元之代價向乙○○購買博美狗1隻，並在「黃金豹寵物坊買賣定型化契約書
    」上，簽署「林鈺倩」之署押（1枚），偽造「林鈺倩」名
    義之「黃金豹寵物坊買賣定型化契約書」私文書，及填載「
    林鈺倩」名義之「黃金豹寵物寵物戶保證資料卡」後，一併
    行使交由「黃金豹寵物店」現場負責人乙○○，再由丙○○
    當場支付定金5000元以取信乙○○，嗣於同月20日凌晨1時
    許，丙○○與「陳佳婍」共同至該店向店員即乙○○之女兒
    甲○○佯稱欲支付尾款取回該狗，致甲○○陷於錯誤，將狗
    帶至丙○○面前交付，丙○○遂先後以攜帶現款不足返回車
    內取款、或以欲購買其他狗用品為藉口，支使甲○○離開，
    趁甲○○入店內拿取狗用品時，丙○○與「陳佳婍」之即將
    該隻狗取走離去，足生損害於「黃金豹寵物店」之乙○○及
    真正之「林鈺倩」。
二、案經乙○○訴請臺北市政府警察局士林分局報請臺灣士林地
    方法院檢察署檢察官偵查起訴。
    理  由
一、右開事實，業經被告丙○○於原審中自白不諱（原審卷第49
    、54頁），核與證人乙○○、甲○○供證情節相符（偵查卷
    第17至29、39、40頁，原審卷第54至56頁），並有「林鈺倩
    」名義之「黃金豹寵物坊買賣定型化契約書」及「黃金豹寵
    物寵物戶保證資料卡」、被告丙○○自承為真正而為其親筆
    簽名之收據各1紙（偵查卷第25、26頁）在卷可證，再者，
    「林鈺倩」於「黃金豹寵物坊買賣定型化契約書」及「黃金
    豹寵物寵物戶保證資料卡」上記載之「00000000」號聯絡電
    話，經員警查證該電話裝設地址為臺北縣三重市○○街196
    巷2號3樓及使用人為劉正義，此有通聯調閱查詢單在卷可稽
    （偵查卷第9頁），證人劉正義於偵查中亦證稱：並無「林
    鈺倩」之家屬，及向「黃金豹寵物店」購買犬狗等語（偵查
    卷第8頁），足認被告丙○○與「陳佳婍」之女子確係冒用
    「林鈺倩」之名義向「黃金豹寵物店」之乙○○購買犬狗，
    且僅支付價款5000元後，即趁機將該狗逕行取走，渠等共同
    具有不法所有之意圖甚明，事證明確，犯行洵堪認定，應依
    法論科。
二、新舊法之比較：
  (一)按行為後法律有變更者，適用行為時之法律。但行為後之法
    律有利於行為人者，適用最有利於行為人之法律，修正後刑
    法第2條第1項定有明文。刑法第28條關於共犯之規定，由原
    條文：「二人以上共同實施犯罪之行為者，皆為正犯」，修
    正為：「二人以上共同實行犯罪之行為者，皆為正犯」，揆
    諸本條之修正理由係為釐清陰謀共同正犯、預備共同正犯、
    共謀共同正犯是否合乎本條規定之正犯要件，而本案被告與
    「陳佳婍」犯行，既屬實行犯罪行為之正犯，則適用舊法第
    28條規定論擬，對被告並無不利。
  (二)又刑法第55條牽連犯之規定業經刪除，於新法施行後，被告
    之數犯罪行為，應予分論併罰。此條刪除雖非犯罪構成要件
    之變更，然顯已影響行為人刑罰之法律效果，自屬法律有變
    更，依新法第2條第1項規定，比較新、舊法結果，仍應適用
    較有利於被告之舊法論以牽連犯。
  (三)被告於犯罪時之刑法第41條第1項前段規定：「犯最重本刑
    為5年以下有期徒刑以下之刑之罪，而受6個月以下有期徒刑
    或拘役之宣告，因身體、教育、職業、家庭之關係或其他正
    當事由，執行顯有困難者，得以1元以上3元以下折算1日，
    易科罰金」，又被告行為時之易科罰金折算標準，修正前罰
    金罰鍰提高標準條例第2條前段（現已刪除）規定，就其原
    定數額提高為1百倍折算1日，則本件被告行為時之易科罰金
    折算標準，應以銀元3百元折算1日，經折算為新台幣後，應
    以新台幣9百元折算為1日；惟95年7月1日修正公布施行之刑
    法第41條第1項前段則規定：「犯最重本刑為5年以下有期徒
    刑以下之刑之罪，而受6個月以下有期徒刑或拘役之宣告者
    ，得以新台幣1千元、2千元或3千元折算1日，易科罰金」，
    比較修正前後之易科罰金折算標準，以95年7月1日施行前之
    規定，較有利於被告。
  (四)罰金刑部分，刑法分則編各罪所定罰金刑之貨幣單位原為銀
    元，修正前刑法第33條第5款規定：「罰金：1元（銀元）以
    上。」，而依罰金罰鍰提高標準條例規定，就72年6月26 日
    前修正之刑法部分條文罰金數額提高2至10倍，其後修正者
    則不提高倍數，並依現行法規所定貨幣單位折算新臺幣條例
    規定，以銀元1元折算新臺幣3元；修正後刑法第33條第5款
    規定：「罰金：新臺幣1000元以上，以百元計算之。」，刑
    法第33條第5款所定罰金貨幣單位經修正為新臺幣後，刑法
    分則各罪所定罰金刑之貨幣單位亦應配合修正為新臺幣，為
    使刑法分則編各罪所定罰金之最高數額與刑法修正前趨於一
    致，乃增訂刑法施行法第1條之1：「中華民國94年1月7日刑
    法修正施行後，刑法分則編所定罰金之貨幣單位為新臺幣。
    94年1月7日刑法修正時，刑法分則編未修正之條文定有罰金
    者，自94年1月7日刑法修正施行後，就其所定數額提高為30
    倍。但72年6月26日至94年1月7日新增或修正之條文，就其
    所定數額提高為3倍」；從而，刑法分則編各罪所定罰金刑
    之最高數額，於上開規定修正後並無不同，惟修正後刑法第
    33條第5款所定罰金刑最低數額，較之修正前提高，自以修
    正前刑法第33條第5款規定較有利於被告。
  (五)綜上所述各條文修正前、後之比較，揆諸前揭最高法院決議
    及修正後刑法第2條第1項前段、後段規定之「從舊、從輕」
    原則，自應適用被告行為時之法律，即修正前刑法之相關規
    定及罰金罰鍰提高標準條例之規定，予以論處。
二、核被告丙○○所為，係犯刑法第216 條、第210 條之行使偽
    造私文書、第339 條第1 項之詐欺取財罪，其偽造「林鈺倩
    」署押，係偽造私文書之階段行為，其偽造私文書持以行使
    ，偽造之低度行為應為行使之高行為所吸收，均不另論罪。
    被告與「陳佳婍」間有犯意聯絡及行為分擔，應依修正前刑
    法第28條論以共同正犯。被告行使偽造之私文書犯行與詐欺
    取財犯行，有方法、目的之牽連關係，按詐欺取財罪與行使
    偽造私文書罪其最重本刑均為5 年有期徒刑，但詐欺取財罪
    之最輕本刑為罰金刑，行使偽造私文書罪則為有期徒刑2 月
    ，依刑法第35條規定，應以行使偽造私文書罪之刑為重（司
    法院著有19年院字第312 號解釋參照），故本件自應修正前
    刑法第55條規定，從一重之行使偽造之私文書罪處斷。公訴
    意旨雖未就偽造私文書之犯罪事實予以起訴，惟此部分與起
    訴之犯罪事實具有牽連犯裁判上一罪關係，為起訴效力所及
    ，依法自得一併加以審究。
三、原審認被告罪證明確，適用刑法第2條第1項前段、第339條
    第1項、第216條、第210條、第219條、修正前第28條、第55
    條，修正前罰金罰鍰提高標準條例第2條，修正前刑法第41
    條第1項前段（原審漏引），現行法規所定貨幣單位折算新
    臺幣條例第2條（原審漏引）之規定，及審酌被告就該隻犬
    狗已給付部分金額（5000元），僅餘13000元價款尚未付清
    ，所生損害非輕、併其生活狀況、品行、智識程度及犯罪後
    於本院坦承犯行，態度尚稱良好、未能與告訴人達成和解等
    一切情狀，量處有期徒刑3月，並諭知易科罰金之折算標準
    ，復說明檢察官求處有期徒刑8月，認為尚屬過重。又「黃
    金豹寵物坊買賣定型化契約書」雖已為告訴人所有，然其上
    偽造之「林鈺倩」之署押（1枚），應依刑法第219條規定諭
    知沒收，至於在「黃金豹寵物坊買賣定型化契約書」上買受
    人及「黃金豹寵物寵物戶保證資料卡」上客戶姓名所填載之
    「林鈺倩」姓名僅在識別買受人及客戶為何人，既非表示買
    受人本人簽名之意思，尚不生偽造署押問題（最高法院70年
    度台上字第2480號判例參照），自不依刑法第219條諭知沒
    收。其認事用法，均無違誤，量刑亦稱允當，公訴人循告訴
    人之請求提起上訴，指摘原判決量刑過輕為云云，為無理由
    ，其上訴應予駁回。
據上論斷，應依刑事訴訟法第368條，判決如主文。
本案經檢察官張啟彬到庭執行職務。
中　　華　　民　　國　　96　　年　　4　　月　　 18　　日
　　　　　　　　　刑事第十六庭  審判長法　官  葉騰瑞
　　　　　　　　　　　　　　　　　    法　官  吳鴻章
　　　　　　　 　 　　　　　　　　　　法　官  莊明彰
以上正本證明與原本無異。
如不服本判決，應於收受送達後十日內向本院提出上訴書狀，其
未敘述上訴之理由者並得於提起上訴後十日內向本院補提理由書
（均須按他造當事人之人數附繕本）。
                                      書記官  周素秋
中　　華　　民　　國　　96　　年　　4 　　月　　19　　日
附錄：本案論罪科刑法條全文
中華民國刑法第210條
（偽造變造私文書罪）
偽造、變造私文書，足以生損害於公眾或他人者，處 5 年以下有
期徒刑。
中華民國刑法第216條
（行使偽造變造或登載不實之文書罪）
行使第 210 條至第 215 條之文書者，依偽造、變造文書或登載
不實事項或使登載不實事項之規定處斷。
中華民國刑法第339條
（普通詐欺罪）
意圖為自己或第三人不法之所有，以詐術使人將本人或第三人之
物交付者，處5年以下有期徒刑、拘役或科或併科1千元以下罰金
。
以前項方法得財產上不法之利益或使第三人得之者，亦同。
前二項之未遂犯罰之。
